【裁判字號】    92,台上,529
【裁判日期】    920320
【裁判案由】    返還價金
【裁判全文】
最高法院民事裁定                                九十二年度台上字第五二九號
    上  訴  人  家瓏建設股份有限公司
    法定代理人  劉儷琳
    上  訴  人  乙○○
    共      同
    訴訟代理人  詹益煥律師
    被 上訴 人  甲  ○
右當事人間請求返還價金事件，上訴人對於中華民國九十一年十月一日台灣高等法院
第二審判決（九十一年度重上字第二一一號），提起上訴，本院裁定如左：
    主  文
上訴駁回。
第三審訴訟費用由上訴人負擔。
    理  由
按對於第二審判決上訴，非以其違背法令為理由，不得為之。又提起上訴，上訴狀內
應記載上訴理由，表明原判決所違背之法令及其具體內容，暨依訴訟資料合於該違背
法令之具體事實，民事訴訟法第四百六十七條、第四百七十條第二項定有明文。而依
同法第四百六十八條規定，判決不適用法規或適用不當者，為違背法令；依同法第四
百六十九條規定，判決有該條所列各款情形之一者，為當然違背法令。是當事人提起
上訴，如依民事訴訟法第四百六十八條規定，以第二審判決有不適用法規或適用法規
不當為理由時，其上訴狀或理由書應表明該判決所違背之法令條項，或有關判例、解
釋字號，或成文法以外之習慣或法理等及其具體內容，暨係依何訴訟資料合於該違背
法令之具體事實；如以民事訴訟法第四百六十九條所列各款情形為理由時，其上訴狀
或理由書應表明該判決有合於各該條款規定情形之具體內容，及係依何訴訟資料合於
該違背法令之具體事實。上訴狀或理由書如未依上述方法表明，或其所表明者顯與上
開法條規定不合時，即難認為已合法表明上訴理由，其上訴自非合法。本件上訴人對
第二審判決其敗訴部分提起上訴，雖以該部分判決違背法令為由，惟核其上訴理由狀
所載內容，徒就原審取捨證據、認定事實及解釋契約之職權行使所論斷：被上訴人主
張伊於民國八十二年五月十七日向上訴人購買坐落台北市○○區○○段二小段二四一
等號土地上之太陽大帝大廈五樓整層Ｄ１、Ｄ２、Ｄ３、Ｄ４四戶房屋及其基地所有
權應有部分（下稱系爭房地），已交付總價四成之自備款新台幣（下同）八百萬元之
事實，為上訴人所不爭執。兩造又於八十八年一月十五日簽訂先行交屋協議書，該協
議書之「備註」另以手寫方式載明「依約驗收交屋完成及應退還款項清算完成後，本
人（即被上訴人）親自會同銀行撥款」，足見兩造約定有關銀行貸款、撥款之手續，
應俟上訴人先行提出已完工之房屋，及清算應退還之款項，並於被上訴人依約驗收系
爭房屋後，被上訴人始有至銀行辦理貸款撥款手續之義務。嗣經被上訴人定期催告，
上訴人仍未履行其移轉所有權交付房屋之義務，而有給付遲延之違約情事，被上訴人
業已解除系爭房地之買賣契約。又依系爭房屋買賣契約第十條第五款及系爭土地買賣
契約第十一條約定，上訴人二人就系爭房地出賣人應履行之義務負連帶責任。從而，
被上訴人請求上訴人就解除契約回復原狀返還價金之義務負連帶責任，即請求上訴人
連帶給付八百萬元本息，自屬有據，應予准許等情，指摘為不當，並就原審已論斷者
，泛言為理由不備或理由矛盾，而非表明該部分判決所違背之法令及其具體內容，暨
依訴訟資料合於該違背法令之具體事實，難認其已合法表明上訴理由。依首揭說明，
應認其上訴為不合法。又上訴人於第一審雖提出被上訴人「各戶繳款情形」表一件，
惟為被上訴人所否認，且上訴人嗣對於被上訴人已交付系爭房地總價四成自備款八百
萬元一節，並不爭執，且陳稱：自備款有全繳云云（見第一審卷第二宗二二四頁、二
三五頁、原審卷一六三頁）。是原審認定上訴人對於被上訴人已交付該自備款八百萬
元不爭執，係其採證認事之職權行使，尚無違背法令可言。至上訴人於上訴本院後，
始辯稱：伊因被上訴人指示為第二次施工，致系爭房屋未能完工交屋云云，核屬新防
禦方法，依民事訴訟法第四百七十六條第一項之規定，本院不得予以審酌，併此敘明
。
據上論結，本件上訴為不合法。依民事訴訟法第四百八十一條、第四百四十四條第一
項、第九十五條、第七十八條，裁定如主文。
中      華      民      國    九十二    年      三      月     二十     日
                              最高法院民事第七庭
                                  審判長法官  徐  璧  湖
                                        法官  朱  建  男
                                        法官  蘇  達  志
                                        法官  沈  方  維
                                        法官  黃  秀  得
      右正本證明與原本無異
                                              書  記  官
中      華      民      國    九十二    年      四      月      一      日


司法院資訊處製作；財團法人民間司法改革基金會備份。
